【裁判字號】    92,小上,3
【裁判日期】    920113
【裁判案由】    返還消費借貸款
【裁判全文】
臺灣新竹地方法院民事裁定  九十二年小上字第三號
    上  訴  人  甲○○
    被上訴人    誠泰商業銀行股份有限公司
    法定代理人  林誠一
右當事人間返還消費借貸款事件，上訴人對於中華民國九十一年十月三十一日本院新
竹簡易庭九十一年竹小字第二○○號第一審小額民事判決提起上訴，本院裁定如左：
    主      文
上訴駁回。
第二審訴訟費用新台幣壹仟壹佰零陸元由上訴人負擔。
    理      由
一、按小額訴訟程序，依民事訴訟法第四百三十六條之二十四第一項之規定，固得上
    訴於管轄之地方法院，惟依同條第二項之規定，其上訴理由，非以其判決違背法
    令為理由，不得為之。又小額訴訟程序，當事人於第二審程序不得提出新攻擊防
    禦方法，同法第四百三十六條之二十八亦定有明文。意即小額訟訟程序，基本上
    其訴訟程序之設計，無非欲使當事人就該小額訴訟事件能儘速定息紛爭，故求急
    速解決，而以二審終結，同時異於該簡易訴訟程序之設計（一、二審為事實審，
    例外以判決違背法令即適用法規顯有錯誤，使得飛躍上訴於最高法院，此有民事
    訴訟法第四百三十六條之一及同條之二規定足參），就該小額訴訟程序以第一審
    為事實審，第二審則為法律審（即以一審判決是否違背法令唯論，此從小額訴訟
    程序所規範之民事訴訟法第四百三十六條之二規定足參）為設計，是以該小額訴
    訟程序，於民事訴訟法第四百三十六條之三十二乃有規定準用該普通訴訟程序之
    二審規定（諸如同法第四百四十條上訴期間、第四百四十一條上訴狀之法定程式
    、第四百四十一條及四百四十二條上訴不合法之處理）及普通訴訟程序之第三審
    即法律審規定（諸如第四百六十八條、第四百六十九條第一款至第五款規定判決
    違背法令情形、第四百七十一條上訴理由之表明提出及未合法提出之處理）。意
    即依上說明，就該小額訴訟事件之第二審上訴：於上訴之合法要件，如上訴之
    法定程式（即民事訴訟法第四百四十一條之規定上訴聲明之記載陳述）、上訴期
    間、上訴費之繳交等不合法要件，當即依前揭第四百三十六條之規定準用該二審
    即同法第四百四十一條或第四百四十二條之規定為命補正，逾期未補正或不能補
    正者，始以裁定駁回。於該上訴理由之提出，觀該小額訴訟程序第四百三十六
    條之二十五之規定，觀該法文乃規定上訴狀應記載上訴理由，同時應具體載明判
    決違背法令之法規內容及具體事實，然此並非該上訴程式之合法要件，而係涉及
    該法律審所規範之應如何為上訴理由之表明及提出，是此部分即屬前揭小額訴訟
    程序第四百三十六條之三十二規定，準用該法律審之第四百七十一條之規定，意
    即如上訴人所提上訴狀未表明上訴理由（未合法表明上訴理由者、詳理由二所述
    ），即應於上訴後二十日內提出理由書，否則未提出者，即毋庸命提出或補正，
    而逕得由二審法院裁定駁回。此合先敘明。
二、次依民事訴訟法第四百三十六條之二十五之規定，小額訴訟程序之上訴人，於上
    訴二審（即法律審）時，應以判決違背法令為據，同時上訴狀應載明原判決所違
    背之法令內容及具體內容；及依訴訟資料可認為原判決有違背法令之具體事實。
    從而，該當事人以該小額訴訟之原判決有違背法令而提起上訴時，其上訴狀理由
    就上開內容應有具體之指摘，並揭示該法規之條項及具體內容，如係成文法以外
    之法則，倘為司法院之解釋或判例，則應揭示該判解之字號及內容，如係該民事
    訴訟法第四百六十九條所規定之各款事由，則應揭示合於該條款之事實。否則其
    上訴狀理由如未依此項方法表明者，即難認為已對該原審判決之違背法令有具體
    之指摘。上訴人僅就原審取捨證據任加指摘，並未具體指摘原判決違背何等法規
    ，其上訴難謂合法。此並有最高法院七十一年台上字第三一四號判例足憑。
三、本件上訴人就中華民國九十一年十月三十一日本院新竹簡易庭九十一年竹小字第
    二○○號第一審小額訴訟程序之原審判決，固於法定期間內提起上訴，然就其上
    訴狀之上訴理由記載，係以「原審判決主文所載九十一年九月二日起算利息、違
    約金，核與事實摘要所載九十一年九月二日止不符，原審判決不足採信」等語為
    由提起本件上訴，此有上訴人之上訴狀所載理由在卷足憑，然上訴人就所提上訴
    狀及訴訟資料均未指出該原判決究有何違背法令之具體事實，且前開原判決主文
    欄係表示就本金肆萬玖仟佰拾貳元另加計遲延利息之起算日，而事實摘要欄
    則係說明迄至九十一年九月二日止所積欠之本金、利息、違約金，二者間亦無上
    訴人所稱時空錯亂情事，更未能由此認原判決有何違背法令之處；從而，依該小
    額訴訟程序第四百三十六條之三十二規定，準用該法律審之同法第四百七十一條
    之規定，本件上訴人上訴狀即未合法表明本件上訴理由，而該上訴人於九十一年
    十一月十三日上訴後，迄未提出合法之上訴理由書，綜前揭說明，即應由本院依
    法裁定駁回。
四、結論：依民事訴訟法第四百三十六條之三十二、第四百七十一條、第九十五條、
    第七十八條，裁定如主文。
中      華      民      國    九十二    年      一      月     十三     日
                                  臺灣新竹地方法院民事第一庭
~B審判長法官  李承訓
~B法      官  謝永昌
~B法      官  黃美文
右為正本係照原本作成。
不得上訴。
~B法院書記官  洪木志
中      華      民      國    九十二    年      一      月     十三     日


司法院資訊處製作；財團法人民間司法改革基金會備份。
